臺灣高等法院臺南分院刑事判決
109年度上訴字第1003號
上  訴  人  臺灣臺南地方檢察署檢察官
上  訴  人  
即  被  告  黃怡芬



指定辯護人  本院公設辯護人  簡松柏
上列上訴人等因被告毒品危害防制條例案件，不服臺灣臺南地方
法院109年度訴緝字第14號中華民國109年7月15日第一審判決（
起訴案號：臺灣臺南地方檢察署106年度偵字第7293、12277號）
，提起上訴，本院判決如下：
    主  文
原判決有罪部分撤銷。
黃怡芬販賣第二級毒品，累犯，處有期徒刑壹年陸月。未扣案之
行動電話壹支（含門號○○○○○○○○○○號之晶片卡壹張）
及販賣第二級毒品所得新臺幣壹仟元，均沒收之，於全部或一部
不能沒收或不宜執行沒收時，追徵其價額。
其他上訴駁回（即黃怡芬被訴於民國一０六年一月二十九日，販
賣第二級毒品甲基安非他命與郭功和無罪部分）。
    犯 罪 事 實
一、黃怡芬知悉甲基安非他命為第二級毒品，未經許可，不得持
    有、販賣，竟意圖營利，基於販賣第二級毒品之犯意，於民
    國106年1月12日上午9時29分許，持門號0000000000號行動
    電話，接獲余崇華以門號0000000000號行動電話所撥打之電
    話，於談妥買賣甲基安非他命事宜後，於同日15時許至臺南
    市關廟區旺萊路356巷巷口，販賣數量不詳之甲基安非他命1
    包給余崇華，余崇華即交付新臺幣（下同）1千元價金與黃
    怡芬。
二、案經臺南市政府警察局刑事警察大隊移送臺灣臺南地方檢察
    署檢察官偵查起訴。
    理  由
壹、本件本院審理範圍
    本件被告黃怡芬因涉犯販賣第二級毒品甲基安非他命與余崇
    華、郭功和各1次（共2罪）等罪嫌，經檢察官提起公訴，原
    審就被告被訴販賣第二級毒品甲基安非他命與余崇華部分判
    決有罪，就被告被訴販賣第二級毒品甲基安非他命與郭功和
    部分，則諭知無罪，檢察官就原判決諭知無罪部分提起上訴
    ，被告則對原判決有罪部分提起上訴，是本件本院審理範圍
    應及於被告被訴犯罪事實之全部，合先敘明。
貳、有罪部分（即被告被訴販賣第二級毒品甲基安非他命與余崇
    華部分）
一、證據能力之說明：
  ㈠按被告以外之人於審判外之陳述，雖不符刑事訴訟法第159條
    之1 至第159 條之4 之規定，而經當事人於審判程序同意作
    為證據，法院審酌該言詞陳述或書面陳述作成時之情況，認
    為適當者，亦得為證據。當事人、代理人或辯護人於法院調
    查證據時，知有第159 條第1 項不得為證據之情形，而未於
    言詞辯論終結前聲明異議者，視為有前項之同意，刑事訴訟
    法第159 條之5 規定甚明。查本判決所引用之各該被告黃怡
    芬以外之人所為審判外之陳述以及其他書面陳述，雖屬傳聞
    證據，然據檢察官、被告及公設辯護人於本院準備程序中及
    審理時均表示對上開證據之證據能力皆不爭執，同意列入本
    案證據（見本院卷第102至108頁之準備程序筆錄、第135頁
    之審判筆錄），本院審酌上開證據資料製作時之情況，尚無
    違法不當及證明力明顯過低之瑕疵，認以之作為證據應屬適
    當，故揆諸上開規定，應認有證據能力。
  ㈡至於其餘資以認定本案犯罪事實之非供述證據，查無實施刑
    事訴訟程序之公務員違法取得之情形，均認有證據能力。
二、實體部分：
  ㈠上揭犯罪事實，業據被告黃怡芬於警詢、偵查及本院準備程
    序中、審理時均坦承不諱（見警二卷第151頁、偵二卷第162
    頁、本院卷第96、134、151頁），並有下列事證足資佐證：
  ⒈證人余崇華於警詢時，經警播放下列之通訊監察譯文後證稱
    ：這是我與黃怡芬之通話，我要向她購買第二級毒品甲基安
    非他命，有毒品交易成功；是黃怡芬跟我交易，時間是106
    年1月12日15時許，在巷口外的雜貨店，我跟黃怡芬購買1千
    元的第二級毒品甲基安非他命1小包，重量我不清楚；她是
    將毒品放在香菸盒內，我先將現金1千元交給她，她再將裝
    有安非他命毒品的菸盒交給我等語。有證人余崇華之警詢筆
    錄、原審勘驗筆錄各1份存卷可查（見警二卷第188頁、原審
    訴緝卷第177頁）。觀之證人余崇華該份警詢筆錄，證人余
    崇華對於警方提供之其他通訊監察譯文，皆表示：內容是黃
    怡芬要向我借錢等語（見警二卷第187頁），參以原審勘驗
    證人余崇華前揭警詢錄音光碟，可知其證述向被告購買甲基
    安非他命前，警方有播放監聽譯文給證人余崇華確認，證人
    余崇華有仔細思考再回答（見原審訴緝卷第177頁），並非
    單純應付警方之詢問。再者，證人余崇華於偵訊時具結後，
    向檢察官亦為相同之證述，堪認被告於106年1月12日上午9
    時29分許，與證人余崇華談妥買賣甲基安非他命後，在臺南
    市關廟區旺萊路356巷巷口，販賣1千元之甲基安非他命1包
    與余崇華之事實。
  ⒉復觀之被告於106年1月12日上午9時29分29秒許，以其持用門
    號0000000000號行動電話，接聽余崇華門號0000000000號行
    動電話之通訊監察譯文及原審勘驗筆錄（見警二卷第163頁
    、原審訴緝卷第176頁）：
    Ａ（被  告）：喂。
    Ｂ（余崇華）：喂，還在睡喔？
    Ａ（被  告）：沒，不是叫你過來嗎？
    Ｂ（余崇華）：何時？
    Ａ（被  告）：昨晚就叫你來了。
    Ｂ（余崇華）：昨晚我載我媽媽去成大，可能沒看到，你現
                  在有空嗎？我要拿1，現金給你。
    Ａ（被  告）：你過來阿。
    Ｂ（余崇華）：我過去，你家嗎？
    Ａ（被  告）：對。
    Ｂ（余崇華）：好，我這邊忙完再過去。
    Ａ（被  告）：快一點。
    Ｂ（余崇華）：好。
    因被告與余崇華係以台語為上開對話內容，特別是證人余崇
    華對被告稱：我要拿（ㄊㄟ）1，現金給（ㄏㄡ）你，顯非
    金錢借貸之對話，而是有拿取物品，及給付價金之意甚明，
    亦核與證人余崇華前皆證述內容一致。
  ⒊邇來政府為杜絕毒品氾濫，毒害人民甚深，再三宣導教民眾
    遠離毒品、媒體之報導既深且廣，對於毒品之禁絕，應為民
    眾所熟悉。又政府對於查緝施用、轉讓及販賣毒品無不嚴格
    執行，且販賣第二級毒品罪更係重罪，設若無利可圖，衡情
    一般持有毒品者，當不致輕易將持有毒品交付他人。參以被
    告有施用甲基安非他命之習性，有臺灣高等法院被告前案紀
    錄表存卷可查，應不至於未賺取差額利潤，而擔負販賣毒品
    之重刑，是以被告有販賣甲基安非他命與余崇華以牟利之意
    圖，堪予認定。
  ⒋按安非他命、甲基安非他命咸屬毒品危害防制條例第2條第2
    項第2款所列之第二級毒品，依行政院衛生署管制藥品管理
    局之相關函釋，二者雖多為硫酸鹽或鹽酸鹽，可溶於水，為
    白色、略帶苦味之結晶，但使用劑量及致死劑量，仍屬有別
    ，且目前國內發現者都為甲基安非他命之鹽酸鹽，此為本院
    職務上所已知（見司法院編印「法官辦理刑事案件參考手冊
    (一)」第282、292、293頁）。查：警方查獲被告後，曾對
    被告採尿送驗，呈現安非他命、甲基安非他命陽性反應乙節
    ，有被告之警詢筆錄、臺灣檢驗科技股份有限公司濫用藥物
    實驗室出具之濫用藥物檢驗報告各1份存卷足憑（見警二卷
    第85、105頁），復參以安非他命或甲基安非他命若未經實
    際鑑驗究屬何種類，一般提供及施用者均泛稱為安非他命，
    是本件被告及證人余崇華所稱之安非他命實係甲基安非他命
    ，附此敘明。
  ⒌綜上，足認被告上開任意性自白確與事實相符，應可採信。
    本件事證明確，被告上開販賣第二級毒品甲基安非他命與余
    崇華之犯行洵堪認定，應依法論科。
  ㈡論罪：
  ⒈按行為後法律有變更者，適用行為時之法律，但行為後之法
    律有利於行為人者，適用最有利於行為人之法律，刑法第2
    條第1項定有明文。被告行為後，毒品危害防制條例第4條2
    項、第17條第2項業經立法院修正，並由總統於109年1月15
    日以總統華總一義字第10900004091號令修正公布，於同年7
    月15日生效。修正前毒品危害防制條例第4條2項係規定：「
    製造、運輸、販賣第二級毒品者，處無期徒刑或7年以上有
    期徒刑，得併科新臺幣1,000萬元以下罰金。」修正後係規
    定：「製造、運輸、販賣第二級毒品者，處無期徒刑或10年
    以上有期徒刑，得併科新臺幣1,500萬元以下罰金。」修正
    後係提高最低法定刑及罰金刑。又修正前同條例第17條第2
    項係規定：「犯第4條至第8條之罪於偵查及審判中均自白者
    ，減輕其刑。」修正後係規定：「犯第4條至第8條之罪於偵
    查及歷次審判中均自白者，減輕其刑。」修正後將該條項減
    刑之規定限縮於歷次審判中均自白始得適用，經比較結果，
    新法並未較為有利於行為人，自應適用行為時即修正前之規
    定論處。
  ⒉核被告所為，係犯修正前毒品危害防制條例第4條第2項之販
    賣第二級毒品罪。又被告持有甲基安非他命之低度行為，已
    為販賣之高度行為所吸收，不另論罪。
  ⒊被告曾因偽造文書案件，經臺灣臺南地方法院以101年度簡上
    字第12號判處有期徒刑2月確定，於101年7月17日徒刑易科
    罰金執行完畢乙節，有臺灣高等法院被告前案紀錄表1份附
    卷足憑（見本院卷第47頁），其於受有期徒刑執行完畢後，
    5年以內，故意再犯本件有期徒刑以上之罪，為累犯，除就
    販賣第二級毒品罪中，法定本刑為無期徒刑部分，依法不得
    加重外，其餘部分均應依刑法第47條第1項之規定，加重最
    高本刑；而對最低本刑加重部分，司法院釋字第775號解釋
    意旨，基於累犯因其具特別惡性及對刑罰反應力薄弱等加重
    其刑之立法理由規定非全部違憲，係僅在個案應量處最輕法
    定刑，卻無法適用刑法第59條在內減輕規定之情形，法院才
    有依該號解釋意旨裁量不予加重最低本刑之必要；然本件被
    告知悉毒品危害人體甚大，竟仍販賣甲基安非他命與余崇華
    ，具有相當惡性，且對刑罰反應較為薄弱，亦無量處最低法
    定刑仍屬罪刑不相當而過重之情事，故應依累犯規定，加重
    最低本刑。
　⒋被告於偵查、本院審理時均自白本件販賣第二級毒品甲基安
    非他命之犯行（見警二卷第151頁、偵二卷第162頁、本院卷
    第96、134、151頁），已如前述，應依修正前毒品危害防制
    條例第17條第2 項規定，減輕其刑，並就上開加重、減輕事
    由，除無期徒刑依法不得加重外，依刑法第71條第1 項之規
    定，先加後減之。
　⒌被告得適用毒品危害防制條例第17條第1 項之規定，再減輕
    其刑。理由：　
　⑴現行有效施行之毒品危害防制條例第17條第1項規定：「犯第
    4條至第8條、第10條或第11條之罪，供出毒品來源，因而查
    獲其他正犯或共犯者，減輕或免除其刑。」其修正理由謂：
    「依學者研究及實務運作顯示，過度重刑化之嚴刑峻法刑事
    政策並不足以遏阻犯罪，抗制犯罪最有效之方法乃在有效之
    追訴犯罪及儘速判決確定。基於有效破獲上游之製造、販賣
    、運輸毒品組織，鼓勵毒販供出毒品來源之上手，有效推展
    斷絕供給之緝毒工作，對查獲之毒販，願意供出毒品來源，
    因而查獲其他正犯或共犯者，採行『寬厚之刑事政策』，爰修
    正現行條文，擴大適用範圍並規定得免除其刑，列為第1項
    。」亦即，只須被告願意供出毒品來源之上手，因而查獲其
    他正犯或共犯者，即可邀減輕或免除其刑之寬典（最高法院
    99年度台上字第630號刑事判決意旨參照）。是依其修法目
    的解釋及法條文義解釋可知，為有效推展斷絕供給毒品之緝
    毒工作，只要被告之供述，使偵查犯罪機關或公務員對被告
    之上手正犯或其他共犯之追訴，並法院儘速判決確定，具有
    實質效益者，在採行寬厚之刑事政策下，應即賦予減輕或免
    除被告刑度之優惠，又為達有效之追訴及儘速判決確定之修
    法目的，所謂因而「查獲」其他正犯及共犯，應指被告之供
    出毒品來源之供述，佐證其他證據，對其上手及其他共犯販
    賣毒品達犯罪嫌疑重大程度之起訴門檻，即足當之（以下簡
    稱供出來源並查獲說）。最高法院另有見解指出：毒品危害
    防制條例第17條第1項之規定，旨在鼓勵毒品下游者具體供
    出其上游供應人，俾進一步擴大查獲績效，找出其他正犯或
    共犯，以確實防制毒品泛濫或更為擴散，所謂「供出毒品來
    源，因而查獲」，係指被告詳實供出毒品來源之具體事證，
    因而使有偵查（或調查）犯罪職權之公務員知悉而對之發動
    偵查（或調查），並因而查獲者而言，而其中所言「查獲」
    ，除指查獲該其他正犯或共犯外，並兼及被告所指其毒品來
    源之事。是倘該正犯或共犯已因另案被查獲，惟其被查獲之
    案情與被告供出毒品之來源無關，或有偵查（或調查）犯罪
    之公務員已有確切之證據，足以合理懷疑該被查獲之人為被
    告所供販賣毒品來源之人，即與上開規定不符，自無適用之
    餘地（最高法院108年度台上字第864、587號判決見解參照
    ，以下簡稱發覺前供出來源並查獲說）。「發覺前供出來源
    並查獲說」之見解較之「供出來源並查獲說」之見解，似乎
    附加更為嚴格之限制條件，認為倘被告上手之正犯或其他共
    犯於被告供述前，偵查犯罪已有確切證據足以合理懷疑被查
    獲之人為被告毒品來源者，縱事後被告供出毒品來源而查獲
    上手之正犯或其他共犯，亦不符上開減免其刑規定之要件。
    此一要件已造成毒品危害防制條例第17條第1項規定之適用
    範圍大幅縮小之結果，與上述修法理由所指應採「寬厚之刑
    事政策」似有所扞格，又增加修法理由所無之限制，使被告
    無從獲減免其刑之優惠，則被告在嚴刑竣罰之狀態不變的情
    況下，能否達到立法者意欲之「鼓勵被告有意願供出販毒者
    ，進而達到遏阻犯罪、抗制犯罪之目的」，或「確實防制毒
    品泛濫或更為擴散之目的」，不無疑問。再者，所謂「確切
    證據足以合理懷疑」之用語，與審判實務對刑法第62條前段
    自首規定之「發覺」要件相同（參最高法院72年台上字第64
    1號判例見解：「刑法第62條所謂發覺，固非以有偵查犯罪
    權之機關或人員確知其人犯罪無誤為必要，而於對其發生嫌
    疑時，即得謂為已發覺；但此項對犯人之嫌疑，仍須有確切
    之根據得為合理之可疑者，始足當之，若單純主觀上之懷疑
    ，要不得謂已發生嫌疑。」），而刑法第62條關於「發覺犯
    罪前」之自首，與毒品危害防制條例第17條第1項之「供出
    來源因而查獲犯罪」，兩者雖同以減刑（前者）或減免其刑
    （後者）之科刑優惠，鼓勵被告供出自己（前者）或他人（
    後者）犯罪，然於發覺「自首」犯罪，倘無檢警繼續追查以
    保全其他證據，當不會發生「因而查獲犯罪」之有效追訴效
    果，兩者概念尚有不同，另方面，檢警已發覺犯罪，被告自
    知法網難逃而自白犯罪，倘賦予自首減刑之法律效果，不免
    使僥倖之被告獲邀減刑之寬典，此對真誠悔悟而於偵查公務
    員發覺犯罪前自首犯罪之被告顯然不公平，故自首必須限制
    在檢警發覺犯罪前，自屬合理。反觀後者，檢警「查獲販賣
    毒品之犯罪」不必然依靠被告於檢警發覺前「供出來源」，
    但檢警雖已發覺被告之上手或及其他共犯，但倘無被告供出
    來源，根本無從繼續偵辦該等上手或共犯之販毒案件，遑論
    有效追訴或使該等正犯或共犯儘速判決確定時，此時被告供
    出來源自屬對查獲上手正犯或其他共犯具有實質有效之助益
    ，且被告供出他人犯罪因而查獲，就該他人之犯罪案件而言
    ，被告供述之證據屬性為證人，本無庸考量被告究竟心存僥
    倖或真誠悔悟之別，被告因供出來源而為虛偽證述，即應受
    偽證罪之處罰，偽證罪所欲擔保者，乃其證詞之真實性，目
    的仍在有效追訴上手及其他共犯，而非被告供出毒品來源之
    動機，此均與被告自首犯罪之情況不同。是「自首」與「供
    出來源因而查獲」之法律內涵有別，似難以將自首之「發覺
    」要件套用於後者，則何以後者之「供出毒品來源」之時機
    點，仍須滿足偵查公務員發覺他人販賣毒品前之要件，而不
    將重點放在修法目的及採行政策所希冀「供出毒品來源因而
    查獲」間之因果關連，以達有效追訴、遏阻犯罪之修法目的
    ，實令人費解。而與毒品危害防制條例第17條第1項「供出
    毒品來源因而查獲應減免其刑」相類似規範者，乃證人保護
    法第14條第1項，其規定證人保護法第2條所列刑事案件之被
    告或犯罪嫌疑人，於偵查中供述與該案案情有重要關係之待
    證事項或其他正犯或共犯之犯罪事證，因而使檢察官得以追
    訴該案之其他正犯或共犯者，以經檢察官事先同意者為限，
    就其因供述所涉之犯罪，減輕或免除其刑。而審判實務對證
    人保護法第14條第1項之適用，並無任何見解或判決認為證
    人供述其他正犯或共犯之犯罪事證，其時機點必須在偵查公
    務員發覺犯罪前始有適用減免其刑規定之餘地，考量其文義
    解釋及其立法目的，未納入「發覺前」之要件應為正解，毒
    品危害防制條例第17條第1項應為相同解釋為當。是「發覺
    前供出來源並查獲說」之見解，尚有討論空間，難認係審判
    實務適用法律之定論，本院認為採用「供出來源並查獲說」
    之見解應較符合修法意旨，合先敘明。
  ⑵本件被告是否有供出毒品來源因而查獲之情形，經本院函詢
    本案移送機關即臺南市政府警察局第六分局，該分局函復檢
    送承辦人楊政霖偵查佐之職務報告敘明：「有關本案被告
    黃怡芬供出上游毒販情形，係本隊於106年4月16日持臺南地
    方法院及臺南地方檢察署核發之搜索票及拘票同步執行黃怡
    芬、石聿志販毒案，並先針對販毒嫌疑人黃怡芬先行詢問，
    於警詢中黃怡芬坦承其上游毒販係石聿志，後本隊再行詢問
    販毒嫌疑人石聿志，石嫌亦坦承販賣第二級毒品安非他命與
    黃怡芬。本案就石聿志販賣第二級毒品安非他命與黃怡芬
    之犯罪事證，倘黃怡芬於警詢中並未供述，本隊針對石聿志
    販毒與黃怡芬之犯罪事實，在無其他販毒事證下，尚難謂得
    予移送。」等語，此有臺南市政府警察局第六分局109年11
    月13日南市警六偵字第1090595094號函及所檢附楊政霖偵查
    佐之職務報告書各1份附卷足憑（見本院卷第121至125頁）
    。
  ⑶另依被告使用門號0000000000號行動電話與石聿志使用之門
    號0000000000號行動電話之通訊監察錄音譯文（見警二卷第
    97頁）、被告106年4月16日警詢筆錄（見警二卷第82至90頁
    ）、臺灣臺南地方檢察署檢察官106年度偵字第7293、12277
    號起訴書（即本案之起訴書，見本院卷第25至30頁），於10
    5年11月9日深夜0時24分21秒，警方監聽到被告持上述行動
    電話撥打石聿志上揭行動電話，電話中被告：「你在哪裡？
    」，石聿志稱：「誰阿？」，被告稱：「久阿，你在哪裡？
    」，石聿志稱：「蛤？」，被告稱：「久妹，在哪裡？」，
    石聿志稱：「家啦！」，被告稱：「好」，疑似聯繫購買毒
    品之後，被告隨即於同日深夜0時41分1秒撥打行動電話至石
    聿志上述手機，電話中被告表示：「到了」，石聿志稱：「
    恩」，被告稱：「你丟鑰匙下來」，警方研判此通電話亦與
    被告向石聿志購毒有關。警方對被告向石聿志購毒部分，僅
    有此部分譯文之研判，無其他相關佐證，之後警方對石聿志
    進行蒐證後，聲請檢察官向法院聲請通訊監察書，監聽石聿
    志上述電話獲准，執行監聽後，警方於106年4月16日依據上
    述錄音譯文及其他譯文詢問被告，被告證述上述105年11月9
    日深夜0時24分21秒、同日深夜0時41分1秒與石聿志之通話
    ，係與石聿志相約至石聿志住處前進行甲基安非他命交易，
    由被告向石聿志購買毒品甲基安非他命1次，價額2千5百元
    ，一手交錢、一手交貨，完成交易，警方接著詢問石聿志，
    並將石聿志移送檢察官偵辦，石聿志於警詢、偵查及法院羈
    押審理庭中，均自白犯罪，檢察官遂將石聿志販賣第二級毒
    品甲基安非他命與被告部分，連同其他販賣毒品之犯罪事實
    ，提起公訴。經核上述證據資料，互相印證，以上事實當屬
    真實。
  ⑷再依楊政霖偵查佐上揭職務報告，其雖監聽到被告與石聿志
    上述疑似購毒之通話，而單純懷疑被告向石聿志購毒，但除
    此之外，別無其他事證可以佐證，若被告事後沒供出毒品來
    源為石聿志，指證石聿志，警方單憑上述譯文是無法偵辦石
    聿志販賣毒品給被告，而其係先詢問被告，取得被告供出毒
    品來源之指證後，才續行調查石聿志販賣毒品給被告案件，
    此部分是需要被告供述才會知道石聿志之犯行（見本院卷第
    125頁）。本院參酌前述被告與石聿志之通訊監察錄音譯文
    ，均僅係被告詢問石聿志在哪裡，及表示已到石聿志住處等
    語，毫無任何與毒品交易相關之暗語，且無其他資料可得懷
    疑被告與石聿志間的對話，具有一定之毒品交易慣性，自「
    無從合理懷疑」被告係向石聿志購毒，一如楊政霖偵查佐於
    上開職務報告中所述，倘無被告供出其係向石聿志購毒，單
    憑上述通訊監察錄音譯文，案件無法偵辦下去，遑論有效追
    訴石聿志販賣毒品。而因有被告之指證石聿志販毒，檢警才
    能繼續偵辦石聿志販賣甲基安非他命與被告之犯行，並因此
    查獲而起訴。依此可知，被告供出其毒品來源為石聿志，與
    偵查公務員查獲石聿志販賣甲基安非他命與被告之犯罪嫌疑
    重大（檢察官並進而起訴石聿志販賣第二級毒品與被告），
    兩者之間，具有實質效益關係無疑。又被告前述向石聿志購
    買甲基安非他命之時點與價格，分別可對應到被告於本件販
    賣甲基安非他命與余崇華之時間與價格，該次毒品來源乃前
    述被告向石聿志購得之甲基安非他命，兩者間具有來源與去
    處之關連性無誤，當信被告供述其此部分毒品來源為石聿志
    屬實。是採前述「供出來源並查獲說」之見解，被告本件之
    罪，合於毒品危害防制條例第17條第1項之規定，爰依法減
    輕其刑。倘採前述「發覺前供出來源並查獲說」，本院亦認
    為被告與石聿志之通訊監察錄音譯文，既均無暗語，且別無
    證據資料可得佐參被告藉由上述電話對話，向石聿志購得毒
    品之交易慣性，是上述通訊監察錄音譯文尚非確切證據而得
    以合理懷疑石聿志販賣甲基安非他命與被告，而僅係員警於
    執行監聽業務中所得之單純懷疑，其所證「合理懷疑」部分
    ，應係僅其個人認知而已，並非客觀事後審查所得之合理懷
    疑，是本案之罪，被告供出毒品來源為石聿志，其時點亦非
    在警方發覺石聿志販賣毒品與被告之後，該罪適用上述規定
    減輕被告刑度之結論，與「供出來源查獲說」之見解相同。
    綜上可知，此部分被告應依毒品危害防制條例第17條第1項
    之規定，遞減輕其刑（依刑法第71條第2項之規定，有二種
    以上之減輕者，先依較少之數減輕之，故本件先就上述修正
    前毒品危害防制條例第17條第2項之事由減輕被告之刑，再
    就本項毒品危害防制條例第17條第1項之事由遞減輕被告之
    刑）。
  ㈢撤銷改判部分（即被告所犯販賣第二級毒品甲基安非他命與
    余崇華之部分）：
  ⒈原審認被告所犯如犯罪事實欄所示販賣第二級毒品甲基安非
    他命與余崇華之犯行，事證明確，因而論罪科刑。另未扣案
    之行動電話1支（含門號0000000000號之晶片卡1張）及販賣
    第二級毒品所得新臺幣1千元，均沒收之，於全部或一部不
    能沒收或不宜執行沒收時，追徵其價額，固非無見。
  ⒉惟查，被告上訴本院後，已於本院準備程序中及審理時均自
    白本件販賣第二級毒品甲基安非他命與余崇華之犯行，此為
    原審所「未及」審酌，致未能適用毒品危害防制條例第17條
    第2項之規定減輕被告之刑；另本件被告亦有毒品危害防制
    條例第17條第1項供出上手因而查獲之情形，已詳如上述，
    是被告上訴請求減輕其刑，應有理由，爰將原判決關於被告
    上開有罪部分，予以撤銷改判。
  ㈣爰以行為人之責任為基礎（即評價犯罪行為惡性及所造成損
    害），審酌被告自身有施用甲基安非他命之習性，知悉毒品
    對於人體健康危害至鉅，且為政府嚴令禁絕流通，更易助長
    其他犯罪行為之發生，竟販賣甲基安非他命與余崇華。復考
    量被告於偵查及本院審理時均坦承販賣本件甲基安非他命之
    犯後態度；再思之被告販賣毒品之價金，及其於本院審理時
    自承：「高中畢業，已婚無子，現在做家庭手工，與母親、
    先生同住，父親已過世，我母親須要我的撫養，先生從事養
    殖業（雞、羊）。以前有食用過安非他命，我有去勒戒，沒
    有判刑，現在不敢碰毒品了。」（見本院卷第152頁）之智
    識程度及家庭經濟、生活狀況等一切情狀，量處有期徒刑1
    年6月，以示懲儆。
  ㈤沒收部分：
  ⒈未扣案之行動電話1支（含門號0000000000號之晶片卡1張）
    係供被告與余崇華聯繫販賣甲基安非他命所用之物，有前揭
    通訊監察譯文在卷可查（見警二卷第163頁），應依毒品危
    害防制條例第19條第1項規定宣告沒收；惟因未扣案，並依
    刑法第11條前段、第38條第4項規定，並諭知於全部或一部
    不能沒收或不宜執行沒收時，追徵價額。
  ⒉被告販賣甲基安非他命與余崇華之價金1千元，縱未扣案，
    仍屬被告犯罪所得之財物，應依刑法第38條之1第1項前段規
    定宣告沒收，於全部或一部不能沒收或不宜執行沒收時，則
    應依同條第3項規定，追徵其價額。　
參、無罪部分（即被告被訴販賣第二級毒品甲基安非他命與郭功
    和部分）
一、公訴意旨另以：被告基於販賣第二級毒品之犯意，於106年1
    月29日凌晨0時許，在臺南市歸仁區○○○路與○○○路路口附近
    停車場內，販賣1千元之甲基安非他命與郭功和，因認被告
    此部分亦涉嫌違反毒品危害防制條例第4條第2項之販賣第二
    級毒品罪嫌。
二、證據能力之說明：
　㈠按刑事訴訟法基於證據裁判主義及嚴格證明法則，明定得以
    作為認定犯罪事實存否之依據者，以有證據能力之證據為限
    。而「傳聞排除法則」中所謂被告以外之人於審判外之陳述
    無證據能力，係針對證據目的在於證明犯罪事實爭點（issu
    e on fact）之證據資格而言，若證據之目的僅係作為「彈
    劾證據憑信性或證明力」之用（issue on credibility），
    旨在減損待證事實之成立或質疑被告或證人陳述之憑信性者
    ，其目的並非直接作為證明犯罪事實成立存否之證據，則無
    傳聞排除法則之適用，此即英美法概念所稱「彈劾證據」（
    impeachment evidence），日本刑事訴訟法第328條亦已就
    此項「彈劾證據」予以明文規定，基於刑事訴訟發現真實及
    公平正義之功能，於我國刑事訴訟上亦應有其適用。故於審
    判期日證人所為陳述與審判外之陳述相異時，仍可提出該證
    人先前所為自我矛盾之陳述，用來減低其在審判時證言之證
    明力，此種作為彈劾證據使用之傳聞證據，因非用於認定犯
    罪事實之基礎，不受傳聞法則之拘束。因此，被告以外之人
    於審判外之言詞或書面陳述，雖不得以之直接作為證明犯罪
    事實存否之證據，但非不得以之作為彈劾證據，用來爭執或
    減損被告、證人或鑑定人陳述之證明力（最高法院98年度台
    上字第2079號、第2896號、第4029號判決意旨參照）。
　㈡本件判決以下所引有關上揭被告以外之人於審判外之言詞及
    書面陳述，均非直接證明犯罪事實存否之證據，依上開判決
    意旨，皆不受證據能力規定及傳聞法則之限制。
三、復按犯罪事實應依證據認定之，無證據不得認定犯罪事實；
    不能證明被告犯罪者，應諭知無罪之判決，刑事訴訟法第15
    4條第2項、第301條第1項分別定有明文。次按認定不利於被
    告之事實，須依積極證據，苟積極證據不足為不利於被告事
    實之認定時，即應為有利於被告之認定，更不必有何有利之
    證據；認定犯罪事實所憑之證據，雖不以直接證據為限，間
    接證據亦包括在內，然而無論直接或間接證據，其為訴訟上
    之證明，須於通常一般之人均不致有所懷疑，而得確信為真
    實之程度者，始得據為有罪之認定，若關於被告是否犯罪之
    證明未能達此程度，而有合理性懷疑之存在，致使無從形成
    有罪之確信，根據「罪證有疑，利於被告」之證據法則，即
    不得遽為不利於被告之認定。再事實之認定，應憑證據，如
    未能發現相當證據，或證據不足以證明，自不能以推測或擬
    制之方法，以為裁判之基礎（最高法院30年上字第816號、4
    0年台上字第86號、76年台上字第4986號判例意旨參照）。
    又按刑事訴訟法第161條第1項規定：檢察官就被告犯罪事實
    ，應負舉證責任，並指出證明之方法。因此，檢察官對於起
    訴之犯罪事實，應負提出證據及說服之實質舉證責任。亦即
    刑事訴訟新制採行改良式當事人進行主義後，法院僅立於客
    觀、公正、超然之地位而為審判，雖有證據調查之職責，但
    無蒐集被告犯罪證據之義務，是倘其所提出之證據，不足為
    被告有罪之積極證明，或其指出證明之方法，無從說服法院
    以形成被告有罪之心證，基於無罪推定之原則，自應為被告
    無罪判決之諭知（最高法院92年台上字第128號判例要旨、1
    00年度台上字第6259號判決意旨參照）。
四、公訴意旨認被告涉犯上開販賣第二級毒品甲基安非他命罪嫌
    ，無非係以被告於警詢及偵訊時之供述、證人郭功和於警詢
    及偵訊時之證述、被告與郭功和之通訊監察譯文、通訊監察
    書，指認犯罪嫌疑人照片一覽表、通聯調閱查詢單各1份為
    其論據。
五、訊據被告堅詞否認涉有前揭犯行，辯稱：我沒有賣毒品給郭
    功和，我跟郭功和見面只是討論駕訓班學員學費漲價的問題
    而已；郭功和沒有跟我講說要買多少金錢，但問題是當時都
    漲價，他要依照原來買賣的1000元的量，但我跟石聿志買，
    東西漲價，我無法依照原來價格賣他，他的要求就是要我跟
    原來一樣的價錢給他，但我沒有辦法，因為是他打給我，他
    一直跟我勉強，但我沒有辦法這樣做等語。辯護人則為被告
    辯護稱：從通訊監察紀錄，被告是被動接受郭功和的來電，
    對於郭功和來電要購買甲基安非他命的陳述，其實被告一直
    都是拒絕的，並沒有就所謂的金額或數量等為磋商或商量，
    顯然從頭到尾被告就郭功和來電都是拒絕，這是可以肯定的
    ，這就是我們認為本件還不到販賣著手的程度，應為無罪判
    決的原因，原審應該也是這個意思，因為原審也是認定這通
    電話與安非他命有關，最後沒有去交易，而為無罪判決，主
    因在此等語。
六、經查：
  ㈠證人郭功和之證詞前後不一，尚不足以證明本件被告確有販
    賣第二級毒品甲基安非他命與郭功和之事實。理由：
　⒈證人郭功和於警詢時，閱覽下列通訊監察譯文後，證稱：是
    我與黃怡芬通話無誤，內容為我要向黃怡芬購買第二級毒品
    甲基安非他命；該次有購買成功，時間為106年1月29日0時
    許，在臺南市歸仁區○○○路與○○○路7-11超商停車場，我向黃
    怡芬購買1500元之第二級毒品安非他命，由一名我不認識的
    男子將我所購買的1500元之第二級毒品安非他命交給我，我
    將現金1500元交給他等語（見警二卷第171至172頁）。
　⒉嗣後證人郭功和於偵訊時，閱覽下列通訊監察譯文後，證稱
    ：該次我要找黃怡芬買安非他命，後來我們約在歸仁區○○○
    路我住處附近的一個停車場內交易，她請一名男子來跟我交
    易，我拿現金1500元給該名男子，該名男子拿菸盒內錫箔紙
    包著的一些安非他命交給我；我不認識該名男子，該男子戴
    口罩，不過黃怡芬說那是她先生，我也不知道等情（見偵二
    卷第132頁）。
　⒊然證人郭功和於原審審理時卻證稱：我是駕訓班的教練，黃
    怡芬以前幫我招生，我會一點費用給她，黃怡芬於電話中說
    價錢高一點，表示我給她的介紹費太少，她要提高；我曾經
    向「奇生」討毒品，「奇生」說要叫人拿給我，我不知道拿
    毒品給我的男生，是「妹阿」還是「奇生」叫他拿給我的等
    語（見原審訴緝卷第128、131、138頁）。
　⒋是以證人郭功和於原審之證述與先前警詢及偵訊內容不一，
    實情究竟如何，不無疑義，應有其他證據予以佐證。
　㈡本件亦查無其他必要之補強證據，足資佐證證人郭功和上開
    片面證述內容之真實性，詳述如下：　
  ⒈觀之被告與郭功和於106年1月28日23時29分23秒許，以其持
    用門號0000000000號行動電話，接聽郭功和以門號00000000
    00號行動電話之通訊監察譯文（見警二卷第162頁）：
    Ｂ（郭功和）：你在哪裡？
    Ａ（被  告）：我在鄉下，但是有比較高，現在都那個，你
                  知道嗎？
    Ｂ（郭功和）：我不知道。
    Ａ（被  告）：現在全部都漲。
    Ｂ（郭功和）：你人在哪裡？
    Ａ（被  告）：我在家，我過去就好。
    Ｂ（郭功和）：這樣喔，我沒關係，我一樣拿這樣給你。
    Ａ（被  告）：這樣可能比較沒辦法。
    Ｂ（郭功和）：不是，你就減一點，不然怎麼辦，你聽懂嗎
                  ？
    Ａ（被  告）：沒有啦！如果要像之前那樣應該沒辦法。
    Ｂ（郭功和）：我是說你減一點起來。
    Ａ（被  告）：一樣那金額，減起來就好還是怎樣？
    Ｂ（郭功和）：恩，你來再說，我家
    Ａ（被  告）：好。
    細繹該譯文內容可知，被告表示「現在全部都漲。」，雖然
    證人郭功和要被告「你就減一點」，但被告仍稱：「如果要
    像之前那樣應該沒辦法。」，是以上開譯文，並無法彰顯被
    告與郭功和達成交易甲基安非他命之合意。再者，檢察官提
    出之譯文或其他證據，並無被告向證人郭功和表示由另名男
    子送毒品之資料，無法佐證證人郭功和於偵訊時所謂：「她
    請一名男子來跟我交易」乙情為真。
  ⒉何況，被告於警詢時閱覽上開譯文後供稱：該次沒有毒品交
    易成功，因為毒品漲價，郭功和和我毒品的價錢談不攏，我
    就沒有去找他交易了等語（見警二卷第151至152頁）。而被
    告於偵訊時亦陳稱：該次沒有交易，我沒有去，也沒有找別
    人幫我送毒品過去；因為價格變貴了，他要我算便宜一點，
    但我實在沒有辦法，電話中我雖然有跟他說好，但我實際上
    並沒有過去交易，也沒有找人過去等語（見偵二卷第162頁
    ）。益徵被告之供述與上開通訊監察譯文一致，是以被告有
    無販賣甲基安非他命與郭功和乙事，檢察官提出之證據僅有
    證人郭功和之警詢及偵訊之證述，而被告與郭功和之通訊監
    察譯文、通訊監察書，指認犯罪嫌疑人照片一覽表、通聯調
    閱查詢單，均無法補強其證述之憑信性，依照上述最高法院
    判決要旨，此部分自難對被告為不利之認定。
　⒊另遍查全卷通訊監察譯文之通話內容，亦無任何通話內容敘
    及被告有何販賣第二級毒品甲基安非他命與郭功和之情，而
    上揭通訊監察譯文之通話內容，亦未顯示被告有販賣甲基安
    非他命與郭功和之情形，致無從依相關通訊監察譯文勾稽被
    告是否涉犯本件販賣甲基安非他命與郭功和之犯行。
　㈢檢察官雖於本院審理時論告稱：「關於被告跟郭功和的監聽
    譯文，被告跟郭功和在警詢偵訊中承認這就是在洽談甲基安
    非他命的買賣，從監聽譯文可以看出其實雙方已經在談，只
    是被告跟郭功和說現在價錢比較貴、漲價，郭功和說是否可
    以減價，被告說無法，原審判決認定監聽譯文事實就是在談
    甲基安非他命買賣，只是價格沒有談攏，如果這樣，這是障
    礙未遂，所以本案縱然沒有成立販賣既遂，也是成立販賣未
    遂。」等語（見本院卷第152頁）。惟按僅止於詢問價格之
    階段，尚未就交易內容達成一致，難認已達著手販賣毒品之
    行為（最高法院98年台上字第2801號判決意旨參照）。申言
     之，若已就交易內容達成一致，而尚未交付毒品時，始為
    販賣未遂。查本件依上揭通訊監察譯文之內容及被告之供述
    ，堪認證人郭功和欲向被告購買甲基安非他命，應僅止於詢
    問價格之階段，尚未就交易內容達成一致之合意，自難認被
    告已著手於販賣毒品之行為，核被告此部分所為，應不成立
    販賣毒品未遂罪，是檢察官此部分之論告意旨，委無足採。
  ㈣綜上所述，本案除證人郭功和於警詢、偵查及原審審理時之
    證詞外，並無積極證據足資認定被告涉犯被訴販賣第二級毒
    品甲基安非他命與郭功和之犯行，而證人郭功和上開證述內
    容尚不足以證明被告確有本件販賣甲基安非他命與郭功和之
    犯行，復無其他證據足資補強證人郭功和上開證詞之真實性
    ，自無從認定被告確有本件被訴販賣甲基安非他命與郭功和
    之犯行，是被告所辯，自難遽認係虛構之詞，尚非全不足採
    信。被告是否有被訴販賣甲基安非他命與郭功和之犯行，容
    有合理懷疑。公訴人所提證據尚不足以證明被告有此部分販
    賣第二級毒品之犯行；此外，復查無其他積極證據足資認定
    被告有何販賣甲基安非他命與郭功和之事實，揆諸上揭說明
    ，自應為被告此部分被訴犯嫌無罪之諭知。
七、原審以公訴人所提出之證據尚無足證明被告上開犯行，復查
    無其他積極證據足資證明被告確有公訴人所指販賣第二級毒
    品與郭功和之犯行，此部分核屬不能證明被告犯罪，而為被
    告無罪之諭知，經核洵無違誤。檢察官上訴意旨猶認被告應
    有被訴販賣第二級毒品甲基安非他命與郭功和之犯行，而指
    摘原判決不當，請求撤銷原判決云云。惟查，檢察官上揭上
    訴理由，業據本院調查並詳述其不採之理由如上。從而，檢
    察官提起本件上訴，仍執上開情詞為爭執，並對於原審取捨
    證據及判斷其證明力職權之適法行使，持己見為不同之評價
    ，而指摘原判決不當，殊難酌採；此外，檢察官復未提出其
    他新事證供本院調查，則其上訴為無理由，應予駁回。
據上論斷，應依刑事訴訟法第369條第1項前段、第368條、第364
條、第299條第1項前段，毒品危害防制條例第4條第1項（修正前
）、第17條第1項、第2項（修正前）、第19條第1項，刑法第2條
第1項前段、第11條、第47條第1項、第38條第4項、第38條之1第
1項前段、第3項，判決如主文。
本案經檢察官黃銘瑩提起公訴，檢察官陳昆廷提起上訴，檢察官
林李嘉到庭執行職務。　　
中　　華　　民　　國　　109 　年　　12　　月　　31　　日
                  刑事第二庭    審判長法　官  陳顯榮 
                                      法　官  黃裕堯
                                      法　官  陳弘能
以上正本證明與原本無異。
有罪部分如不服本判決應於收受送達後20日內向本院提出上訴書
狀，其未敘述上訴理由者，並得於提起上訴後20日內向本院補提
理由書（均須按他造當事人之人數附繕本）「切勿逕送上級法院
」。
無罪部分檢察官如不服本判決應於收受本判決後20日內向本院提
出上訴書，其未敘述上訴理由者並得於提起上訴後20日內向本院
補提理由書。(應依刑事妥速審判法第9條第1項規定之限制)。被
告不得上訴。
　　　　　　　　　　　　　　　　　　　書記官  蘭鈺婷
中　　華　　民　　國　　109 　年　　12　　月　　31　　日
附錄本案論罪科刑法條全文：
修正前毒品危害防制條例第4條第2項
製造、運輸、販賣第二級毒品者，處無期徒刑或七年以上有期徒
刑，得併科新臺幣1千萬元以下罰金。
刑事妥速審判法第9條第1項
除前條情形外，第二審法院維持第一審所為無罪判決，提起上訴
之理由，以下列事項為限：
一、判決所適用之法令牴觸憲法。
二、判決違背司法院解釋。
三、判決違背判例。

附表：原審勘驗證人余崇華106年5月9日之偵查錄音光碟（見原 
       審訴緝卷第174至175頁）
檢察官告知0000000000門號106年1月12日9時29分之通訊監察譯文與 被告知悉後。 檢察官問：是否買1千元安非他命？是不是這樣？ 余崇華答：是。 檢察官問：後來去哪裡交易？ 余崇華答：在關廟的一個巷子口（台語）。 檢察官問：她住的那邊嗎？ 余崇華答：她住的那？ 檢察官問：你說去她厝，去她厝交易（台語）？還是哪裡交易？ 余崇華答：她厝的住址我是不知道。 檢察官問：你是去關廟？ 余崇華答：關廟我不熟。 檢察官問：她跟誰住，是不是？ 余崇華答：嘿。 檢察官問：她住的地方附近？ 余崇華答：嘿。 檢察官問：你現金一千給她？ 余崇華答：嘿。 檢察官問：她拿1包，還是2包？怎樣？ 余崇華答：她拿煙盒裝給我。 檢察官問：煙盒裡有夾鏈袋，這樣？ 余崇華答：有1包小包的。 檢察官問：你陸陸續續與她買過幾次？ 余崇華答：1次。